【裁判字號】    87,訴,1035
【裁判日期】    890308
【裁判案由】    業務過失致死
【裁判全文】
臺灣桃園地方法院刑事判決                        八十七年度訴字第一三五號
    公  訴  人  台灣桃園地方法院檢察署檢察官
    被      告  乙○○
                丁○○
    右二人共同
    選任辯護人  丙○○
右列被告因業務過失致死案件，經檢察官提起公訴（八十七年度偵字第二三五四號）
，本院判決如左：
        主  文
乙○○部分公訴不受理。
丁○○無罪。
        理  由
壹、公訴意旨略以：被告乙○○係台灣電力股份有限公司（下稱台電公司）新桃供電
    區營運處經理，丁○○係台電公司新桃供電區營運處桃園線務段段長，其二人均
    為台電公司桃園縣區架設高壓電線業務主管，負責監督線路措施之安全，應注意
    將架空屋外高壓供線電線做好絕緣措施，並應在其週圍設置警告標誌或安全措施
    ，以維通行人員安全，依當時情況又無不能注意之情況，竟疏於注意在桃園縣楊
    梅鎮東高山頂十四號前，黃新珍所有之魚池上空所架設之桃園線務段中壢─幼獅
    線第一四０至一四一號電線桿間之高壓線，未做好絕緣措施，又未於上開電線桿
    週圍設置警告標誌或安全措施，致林新旺於民國八十六年十一月九日上午十時許
    ，手持釣竿及魚籃在上開魚池旁行走，至靠近第一四一號電線桿側之六十九ＫＶ
    電壓線路下方時，因魚竿導電使林新旺受高壓電電擊倒地，經送醫不治於同月十
    一日九時許死亡。因認被告等二人涉有刑法第二百七十六條第二項之業務過失致
    死罪嫌云云。
貳、被告乙○○部分：按被告死亡者，應諭知不受理判決，且得不經言詞辯論為之，
    刑事訴訟法第三百零三條第五款、第三百零七條分別定有明文。查被告乙○○已
    於八十七年十一月廿九日下午二時廿五分許死亡，有死亡證明書影本一紙附卷可
    考，並經本院調取乙○○戶籍謄本，其確已往生，亦有台北市大安區戶政事務所
    書函一份在卷可按，依前揭規定，爰就被告乙○○部分，不經言詞辯論，逕諭知
    不受理判決。
、被告丁○○部分：
一、按犯罪事實應依證據認定之，無證據不得推定其犯罪事實，刑事訴訟法第一百五
    十四條定有明文。又認定不利於被告之事實，須依積極證據，苟積極證據不足為
    不利於被告事實之認定時，即應為有利於被告事實之認定，更不必有何有利之證
    據，此最高法院三十年上字第八一六號著有判例。另刑法第十四條第一項之過失
    犯，以行為人對於結果之發生應注意，並能注意，而不注意為成立要件。且是否
    有預見之可能，為其是否能注意而不注意之先決問題（最高法院二十六年上字第
    一七五四號判例參照）；又刑法上之過失，其過失行為與結果間，在客觀上有相
    當因果關係始得成立。所謂相當因果關係，係指依經驗法則，綜合行為當時所存
    在之一切事實，「為客觀之事後審查」，認為在一般情形下，有此環境、有此行
    為之同一條件，均可發生同一之結果者，則該條件即為發生結果之相當條件，行
    為與結果即有相當之因果關係。反之，若在一般情形下，有此同一條件存在，而
    依客觀之審查，認為不必皆發生此結果，則該條件與結果並不相當，不過為偶然
    之事實而已，其行為與結果間即無相當因果關係，此亦有最高法院七十六年台上
    字第一九二號判例可資參照。
二、本件公訴人認被告丁○○涉有刑法第二百七十六條第二項之業務過失致死罪嫌，
    無非以（一）被害人之妻甲○○之指述、證人黃新珍之證述及現場相片十四張附
    卷可稽。而死者林新旺確係因導電受電擊受傷死亡，亦經囑託台灣士林地方法院
    檢察署檢察官督同法醫師相驗屬實，並製有勘驗筆錄、驗斷書、相驗屍體證明書
    、相片十六張在卷可憑。（二）按架空屋外供電線路，應做好絕緣措施，屋外供
    電線路裝置規則第四十八條至第五十四條定有明文，並應在相關地點設置警告標
    誌及安全措施，同規則有第五十五條也有規定。（三）復經該公訴人於八十七年
    一月二十二日現場履勘，發現現場均未明立警告標誌及設置圍欄等安全措施，與
    證人黃新珍證述台電公司架設高壓電線通過伊魚池上空以來，皆未有相關人員聞
    問之情節相同，並有勘驗筆錄、相片七張附卷可按；再查死者當日所持有之魚竿
    ，經量為三．六五公尺，竿尾有燒灼痕跡，送鑑定結果認定確可導電，此又有內
    政部警政署刑事警察局八十七年三月三十一日刑鑑字第一九二三九鑑驗通知書憑
    卷可證；亦經台灣省政府勞工處北區勞工檢查所現場查察認係魚竿接近高壓線並
    接近界限距離而導電所致，此有同所函附卷可查。因而認定被告丁○○之過失行
    為與死者之死亡間，有相當因果關係，為其論據。惟訊據被告丁○○則堅決否認
    有何業務過失致死之犯行，辯稱：案發現場漁池上空所架設之高壓電線其高度為
    六．一四公尺，已符合法令之規定，而依屋外供電線路裝置規則第四十八至第五
    十五條關於絕緣措施之規定內容係指支持物（即電線桿）與電線間之絕緣，而非
    電線本身，至於規定應設置警告標誌係在支持物上要設，而非指應設在電線下方
    ，伊已盡注意義務，並無過失可言。經查：
（一）本件案發現場經檢察官勘驗結果為：「１、現場測魚竿長度三公尺六五公分（
      係被燒之後的長度），２、高壓線距地面有六點一四公尺」，有台灣桃園地方
      法院檢察署八十七年一月廿二日勘驗筆錄一份在卷可按，又依屋外供電線路裝
      置規則第四章第二十九條第一項規定，架空電線與地面垂直間隔就跨越僅通行
      行人來往之空地或小徑者，其基本垂直間隔最長為五點八公尺，是以就高壓線
      與地面間垂直高度而言，該高壓線與地面之垂直高度既經測量為六點一四公尺
      ，顯己符合該規則之規定。雖告訴人一再質疑該高度係遭台電公司事後架高乙
      節，然就告訴人於偵查中即指稱於八十七年三月十一日再次前往現場始發現高
      壓線已被架高等語，惟該高壓線與地面間之垂直距離於八十七年一月廿二日即
      勘驗完成，本院自以案發當時之高度為準，不因事後之架高而受照響，附此敘
      明。
（二）又六九ＫＶ以上屬於輸電級電壓，一般不設被覆或絕緣，其原因為既為架空線
      ，一般設於郊區，採用裸線，若予絕緣，因線重、弛度與風速等特性，增加鐵
      塔的結構成本，以成本及環境景觀考量，不如下地，即所謂地下電纜，一般設
      於城鎮或都會區，至於被覆，其架空成本略低於架空絕緣線，但其景觀同架空
      絕緣線，因此反而不如緣下地。而對輸電線而言，在地下電纜設於地下，才有
      被覆絕緣的設施，有八十八年六月十六日國立清華大學電機工程研究所函一份
      在卷可按，而高壓之輸電級電壓是否被覆絕緣因事涉專業，自應以專業意見為
      本院採酌之準據，是以本件之架空屋外高壓供線，就現行專業技術而言，自無
      被覆絕緣之問題。
（三）再鄰近學校、車道、人行道、公眾聚集場所之易攀登支持物，凡架設七百五十
      伏以上架空供電導線者，應備以圍欄或警告標誌，以禁止非工作人員攀登，固
      為屋外供電線路裝置規則第五十五條第二項所明定，惟該應備以警告標誌係指
      架空支持物而言，揆諸第五十五條於各項之前明定「架空支持物之設置原則如
      左」即明，況本件架空之供電導線係設於僅通行人來往之空地或小徑，依該規
      則所之規定，在架空供電導線下方並無設置警告標誌之問題。
（四）現場魚竿被燒燬後之長度為三點六五公尺，已如前述，惟該魚竿經鑑驗結果檢
      出碳纖成分，碳纖成分經檢測結果可導電，故其使用應避開感電之場合，經檢
      測該釣魚竿結構，有燒灼痕跡，其中以前端為最嚴重，人體在漏電之環境中或
      觸及導電中之導體會因諸多因素，而產生不同程度之危險性，故危險性大時，
      是有致死之可能，有內政部警政署刑事警察局鑑驗通知書一紙在卷可按，而被
      害人林新旺本身之高度約一百八十六公分（見八十六年度相字第七九六號相驗
      卷第十四頁身高欄），二者加起來之高度已達五點五一公尺，又檢測該魚桿係
      以燒燬後之長度來計算，再參以該魚桿本身已有燒灼痕跡，又以前端最嚴重，
      可見係遭導電應屬無訛。
五、綜上，被告所辯應堪採信，台電公司設置支持物既係依據現行法規之規定，而高
    壓線與地面間垂直高度為六點一四公尺，亦符合屋外供電線路裝置規則，又無在
    架空供電導線下方設置警告標誌之規定，再衡以一般常情及經驗法則，被告丁○
    ○所負責監督之線路措施均已符合法規之規定，而該設置之標準又係根據專業計
    算後始設置，其在平常之狀況下，並不當然會發生因導電而死亡之結果，是以林
    新旺之死亡不過為偶然意外之事實，依首揭最高法院七十六年台上字第一九二號
    判例意旨二者間顯無相當因果關係，核與刑法第二百七十六條第二項之業務過失
    致死罪構成要件尚有不符，自不得僅因林新旺因遭導電而死即推定被告有過失，
    而令負過失刑責。此外，復查無其他積極證據足資證明被告有何業務過失致死之
    犯行，其犯罪自屬不能證明，揆諸首揭說明，自應為被告無罪之諭知。
據上論斷，應依刑事訴訟法第三百零一條第一項、第三百零三條第五款、第三百零七
條，判決如主文。
本案經檢察官胡樹德到庭執行職務。
中      華      民      國      八十八    年    三      月    八      日
                                臺灣桃園地方法院刑事第二庭
                                      法  官  吳進發
右正本證明與原本無異。
如不服本判決，應於判決送達後十日內向本院提出上訴狀( 應附繕本 )，上訴於
臺灣高等法院。
                                      書記官  陳靜娟
中      華      民      國      八十九    年    三      月   十三     日


司法院資訊處製作；財團法人民間司法改革基金會備份。
